【裁判字號】    97,上,26
【裁判日期】    970625
【裁判案由】    給付電話費
【裁判全文】
臺灣高等法院高雄分院民事判決            97年度上字第26號
上  訴  人  積富電信科技股份有限公司
法定代理人  甲○○
訴訟代理人  黃奉彬律師
被 上 訴人  中華電信股份有限公司台灣南區電信分公司
法定代理人  丙○○
訴訟代理人  乙○○
上列當事人間給付電話費事件，上訴人對於中華民國97年1 月17
日臺灣高雄地方法院95年度訴字第4340號第一審判決提起上訴，
本院於97年6月11日言詞辯論終結，判決如下：
    主  文
原判決廢棄。
被上訴人在第一審之訴駁回。
第一、二審訴訟費用由被上訴人負擔。
    事實及理由
一、被上訴人起訴主張：上訴人前向被上訴人承租電話號碼0000
    000000號等共2544個行動電話之門號使用，依約定每號電話
    應按月繳納月租費新台幣（下同）865 元（88+777=856），
    另按通話時間計收通話費，並約定若因違反法令致遭停止通
    話，其停話期間，仍應繳付且租費，嗣上訴人因使用之過程
    涉嫌違反電信法，經交通部電信總局函知被上訴人依法於95
    年6 月6 日斷話，上訴人尚積欠同年5 月份之通話費120,80
    0 元及同年6 月全月份月租費2,200,560 元（865 2544=0
    000000），合計2,321,360 元，屢經催繳，均置之不理，在
    扣除上訴人所繳納之保證金1,015,000 元後，尚餘1,306,36
    0 元，爰依契約關係，請求上訴人給付1,306,360 元，及自
    支付命令送達翌日（即95年10月16日）起，至清償日止，按
    週年利率百分之五計算之利息。原審法院為被上訴人勝訴判
    決，上訴人不服，聲明上訴。被上訴人於本院答辯聲明：(一)
    上訴駁回。(二)訴訟費用由上訴人負擔。
二、上訴人則以：被上訴人於95年6 月6 日在未告知上訴人情形
    下，擅自拆機斷話，上訴人自無給付95年6 月全月份月租費
    之義務，而僅應比例給付。況上訴人係向訴外人大鼎電腦資
    訊股份有限公司（以下簡稱大鼎公司）購買DMT ，大鼎公司
    向上訴人誆稱其DMT 已取得交通部電信總局審驗合格，並在
    該DMT 粘貼偽造之審驗合格標籤，上訴人誤用而遭被上訴人
    以違反法令為由斷話，顯然係不可歸責於上訴人事由，被上
    訴人自不得本於兩造所簽訂之「行動電話業務服務契約」第
    16條之約定，請求95年6 月全月份之月租費。又兩造所簽訂
    屬定型化契約之上開「行動電話業務服務契約」第16條所為
    違反法令致遭停止通話，其停話期間，上訴人仍應繳付月租
    費之約定，顯然加重上訴人一方之責任，依民法第247 條之
    1 第2 款之規定，應屬無效，且上訴人簽立之「行動電話業
    務申請書」所載「積富好話777 」並未列在月租費類型欄，
    則依據「積富好話777 」方案上訴人每月應繳納之777 元，
    其性質為通話費，而非月租費，兩造所簽訂屬定型化契約」
    之「行動電話服務契約書」第1 條將之約定為月租費，顯然
    加重上訴人一方之責任，依上開民法之規定，亦屬無效，被
    上訴人自不得本於上開「行動電話業務服務契約」第16條之
    約定為請求，或將777 元列為月租費為請求。又上訴人在所
    簽立之「行動電話業務申請書」上月租費類型欄，並未勾選
    「88型」，則被上訴人請求上訴人應繳納每月88元之月租費
    ，顯屬無據。再被上訴人已陳明未能提出其中351 支行動電
    話之申請書，是此部分之費用303,615 元被上訴人請求上訴
    人給付，亦無所據云云，資為抗辯。於本院上訴聲明：(一)原
    判決廢棄。(二)被上訴人在第一審之訴駁回。(三)第一、二審訴
    訟費用由被上訴人負擔。
三、被上訴人主張，上訴人前向被上訴人承租電話號碼00000000
    00號等共2544個行動電話之門號使用，依約定每號電話應按
    月繳納月租費，另按通話時間計收通話費，嗣上訴人因使用
    之過程涉嫌違反電信法，經交通部電信總局函知被上訴人依
    法於95年6 月6 日斷話，上訴人尚積欠同年5 月份之通話費
    12 0,800元等事實，業據提出交通部電信總局95 年5月19日
    電信警字第09505049820 號函、中華電信股份有限公司行動
    通信分公司95年7 月12日行企一字第0950000057 號 函及95
    年5 月29日行企一字第0950000041號函、中華電信高雄營運
    處會辦表在卷（原審卷(一)42-46 頁）為證，且為上訴人所不
    爭執，自可信為真實。
四、被上訴人又主張，依兩造所簽訂之「行動電信業務服務契約
    」約定若因上訴人違反法令致遭停止通話，其停話期間，仍
    應繳付且租費，而上訴人承租系爭電話，每號電話應按月繳
    納月租費865 元（88+777=865），則依約上訴人應繳納95年
    6 月全月份之月租費2,200,560 元（856 2544=0000000）
    ，連同95年5 月份之通話費120,800 元，上訴人共積欠2,32
    1,360 元，經扣除上訴人繳納之保證金1,015,000 元後，尚
    餘1,306,360 元，爰依契約關係，請求上訴人給付云云，除
    上訴人不否認有1,015,000 元之保證金可供扣除外，餘則否
    認，並抗辯以前詞。是本件爭點為被上訴人請求上訴人給付
    95年6 月全月份之月租費2,200,560 元是否有理由？可請求
    之月租費究若干？
五、被上訴人請求上訴人給付95年6 月全月份之且租費2,200,56
    0 元是否有理由？可請求之月租費究若干？
  (一)經查，依兩造於92年10月27日，及94年1 月11日所簽訂之「
    行動電話服務契約書」（原審卷(一)32-36 頁）第1 條第1 款
    或第3 條第1 款均約定：「本方案所租行動電話同時申租「
    好話777 方案」者，每個月除了繳交一般月租費外，需另繳
    777 元月租費」等語，上訴人於本院97年5 月21日審理前，
    在本件審理中亦均坦承承租每支行動電話之月租費為一般月
    租費88元及好話777 月租費777 元，合計為865 元，承租25
    44支之月租費共2,200,560 元在卷，於本院97年5 月21日審
    理後，始以上訴人簽立之「行動電話業務申請書」上「積富
    好話777 」未列在月租費類型欄內，而抗辯777 元非月租費
    應係通話費或帳務費，並據以主張上開「行動電話服務契約
    書」以定型化契約方式將之定為月租費，加重上訴人之責任
    ，顯失公平，依民法第247 條之1 第2 款之規定，應屬無效
    ，而抗辯稱被上訴人不應對之請求每支行動電話777 元之月
    租費云云，並無可取。
  (二)次查，上訴人向被上訴人承租之上開系爭電話，係經交通部
    電信總局會同電信警察隊，查獲上訴人違法使用DMT （節費
    器）轉接話務並隱藏來話號碼，違反電信法相關規定，而函
    知被上訴人逕行得終止契約，並依法斷話，而經被上訴人於
    95年6月6日執行拆機斷話，並終止契約之事實，業據被上訴
    人提出交通部電信總局95年5月19日電信警字第09505049820
    號函、中華電信股份有限公司行動通信分公司95年5 月29日
    行企一字第0950000041號函，及95年7月12日行企一字第095
    0000057號函、中華電信高雄營運處會辦表在卷（原審卷(一)
    42~46 頁）在卷可稽，且為兩造所不爭執，足見上訴人承租
    系爭電信，係因違反電信法相關規定，而經被上訴人依交通
    部電信總局之命令於95年6月6日執行拆機斷話，並終止契約
    。
  (三)而兩造所簽訂之上開「行動電話業務服務契約」第16條係約
    定：「甲方（即被上訴人）每號電話按月向乙方（即上訴人
    ）收取月租費，另按通話時間計收通話費。乙方租用本業務
    期間未滿1 個月而終止者，其月租費以1 個月計算；超過1
    個月而終止，其末月未滿1 個月者，應按日收費。其日租費
    以月租費30分之1 計收。乙方因欠費或違反法令致遭停止通
    話，其停話期間，仍應繳付月租費」。則依此約定，上訴人
    並非因欠費或違反法令致遭停止通話，而生在停話期間仍應
    繳付月租費之問題，被上訴人向上訴人所得收取95年6 月份
    之月租費，僅為其於95年6 月6 日拆機斷話終止前共6 日之
    月租費，即按月租費之30分之6 計收，合為440,112 元（
    0000000 ×6/30=440112） 。再被上訴人所訂之營業規章第
    47條係規定：「用戶因違反法令、欠費致遭停止通信，其停
    止通信期間，仍應繳付月租費，但停止通信應繳付月租費之
    期間最長以3 個月為限」，亦與上訴人係因違反電信法相關
    規定，而經被上訴人依交通部電信總局命令執行拆機斷話，
    並終止契約之情形有間。同上理由，被上訴人亦不得因上開
    「行動電話業務服務契約」第41條定有「本契約之約定事項
    如有未盡，應依相關法令及甲方營業規章之規定辦理之」之
    約定據為請求95年6 月全月份月租費。又上開「行動電話業
    務服務契約」第20條為租用戶欠費停話之約定，第27條為租
    用戶營業內容或廣告宣傳有違公序良俗等情形得停止其使用
    之約定，自非被上訴人得據為請求上訴人給付95年6 月全月
    份月租費之理由。至被上訴人上開網站搜尋好話777 業務費
    率說明所訂「退租本服務，須於次月1 日生效」之規定，與
    上訴人係遭被上訴人拆機斷話，終止契約之情形有別，被上
    訴人亦不得據為請求上訴人給付95年6 月全月份月租費。
  (四)基上，被上訴人得向上訴人請求95年6月之月租費為440,112
    元，超過部分之請求，為無理由。
六、綜上，連同上訴人所不爭執之95年5 月份通話費120,800 元
    ，合計上訴人積欠被上訴人之月租費及通話費為560,912 元
    （44 0112+120800=560912） ，經被上訴人以上訴人繳納之
    保證金1,015,000 元扣抵後，被上訴人已無任何款項可向上
    訴人請求。從而被上訴人依契約關係請求上訴人給付
    1,306,360 元及其法定遲延利息為無理由，應予駁回。原審
    法院為被上訴人勝訴判決，尚有未當，上訴人上訴指摘原判
    決不當，求予廢棄改判，為有理由，應由本院廢棄改判之。
七、本件事證已臻明確，兩造其餘攻擊防禦方法與本件判斷結果
    不生影響，自不逐一論列，併此明。
據上論結，本件上訴為有理由，依民事訴訟法第450 條、第78條
，判決如主文。
中    華    民    國    97    年    6     月    25    日
                              民事第五庭
                                  審判長法官   蔡明宛
                                  法      官   曾錦昌
                                  法      官   魏式璧
以上正本證明與原本無異。
本判決不得上訴。
中    華    民    國    97    年    6     月    26    日
                                  書  記  官   鄔維玲
                                                 FW


司法院資訊處製作；財團法人民間司法改革基金會備份。
